臺灣高雄地方法院刑事判決　　　　　　　99年度易字第2495號
公　訴　人　臺灣高雄地方法院檢察署檢察官
被　　　告　戴耿良
上列被告因詐欺案件，經檢察官提起公訴（99年度偵字第23751
號），本院判決如下：
    主  文
戴耿良幫助犯詐欺取財罪，處有期徒刑參月，如易科罰金，以新
臺幣壹仟元折算壹日。
    事  實
一、戴耿良明知國內社會上層出不窮之詐騙集團或不法份子為掩
    飾其不法行徑，避免執法人員之追究及處罰，經常利用他人
    之存款帳戶掩人耳目，在客觀上可以預見一般取得他人帳戶
    使用之行徑，常與行財產犯罪有密切關連，竟以縱有人持其
    存款帳戶作為詐騙之犯罪工具，亦不違其本意之幫助詐欺取
    財犯意，於民國99年3 月初之某日，以超商宅急便寄送方式
    ，將其於94年12月21日向中華郵政股份有限公司阿蓮郵局（
    下稱阿蓮郵局）所申設局號：0000000 、帳號：0000000 之
    帳戶存摺影本、提款卡及密碼等物，提供予姓名年籍不詳之
    詐欺集團成員使用，容任該犯罪集團使用上開金融機構帳戶
    以遂行犯罪。嗣該詐欺集團在取得上開資料後，即共同基於
    意圖為自己不法所有之犯意聯絡，於下列所示之時間，為下
    列之詐欺行為：
  (一)99年3 月5 日某時許，撥打電話向簡雨婷佯稱為其友人珮君
    ，並誆以亟需用款云云，致簡雨婷陷於錯誤，而依指示於同
    日匯款新臺幣（下同）6 萬元至戴耿良前開帳戶內，旋遭提
    領一空。
  (二)99年3 月6 日18時許，撥打電話向蔡佳吟佯稱其在網路購物
    取貨時，因簽收單據勾選錯誤，將導致帳戶被分期扣款，須
    至提款機進行操作云云，致蔡佳吟陷於錯誤，而依指示於同
    日19時27分、29分許，操作自動櫃員機轉帳2 萬8,012 元、
    1 萬102 元至戴耿良前開帳戶內，旋遭提領一空。嗣因簡雨
    婷、蔡佳吟發覺受騙，報警處理而循線查悉上情。
二、案經蔡佳吟訴由桃園縣政府警察局中壢分局，暨臺北縣政府
    警察局海山分局報請臺灣高雄地方法院檢察署檢察官偵查起
    訴。
    理  由
一、證據能力部分：
    按被告以外之人於審判外之陳述，雖不符刑事訴訟法第159
    條之1 至第159 條之4 之規定，而經當事人於審判程序同意
    作為證據，法院審酌該言詞陳述或書面陳述作成時之情況，
    認為適當者，亦得為證據，刑事訴訟法第159 條之5 第1 項
    定有明文。本件檢察官、被告於本院審判程序時，就本判決
    所引用審判外之言詞或書面陳述，均明示同意有證據能力，
    本院審酌該具有傳聞證據性質之證據，其取得過程並無瑕疵
    ，與待證事實具有關聯性，證明力非明顯過低，以之作為證
    據係屬適當，認俱得為證據。
二、實體部分：
  (一)訊據被告固坦承將其上開阿蓮郵局帳戶資料寄交予他人之事
    實，惟否認有何幫助詐欺取財之犯行，辯稱：伊因需用款，
    看到網路上申辦信用卡及信用貸款的訊息，撥打電話與對方
    聯繫後，對方要求提供帳戶之存摺影本、提款卡及密碼等，
    伊就將資料以超商宅配寄送過去，對方說貸款下來會直接匯
    入帳戶，但隔天撥打電話已經不通了，伊並無幫助他人遂行
    詐欺犯行之意思云云。經查：上揭犯罪事實，業據證人即被
    害人簡雨婷、蔡佳吟於警詢時指訴綦詳（偵(一)卷第9-13頁）
    ，復有被告所有前開阿蓮郵局帳號之開戶基本資料及歷史交
    易清單各1 份、被害人簡雨婷、蔡佳吟之轉帳匯款執據等（
    偵(一)卷第20頁、第24頁、偵(二)卷第7-11頁）在卷可稽，堪認
    被告之阿蓮郵局帳戶確已遭詐欺集團作為詐騙匯款之帳戶使
    用，並向被害人簡雨婷、蔡佳吟詐取款項等情甚明。
  (二)被告雖以前詞置辯，惟按申辦貸款之目的在於一旦經核准貸
    款後，金融機構即將所核貸之金額撥入貸用人之帳戶內，貸
    用人再以該帳戶之存摺或提款卡提領以供使用，且辦理貸款
    時，僅需提供申貸所需個人證件、資力證明或帳戶號碼即可
    ，更毋須交付帳戶之提款卡或密碼等物。本件被告悉數將其
    阿蓮郵局帳戶之存摺影本、提款卡及密碼等物交予無法確知
    姓名年籍、聯絡方式之人，倘辦理貸款乙節為真，經銀行核
    撥貸款，則被告將如何自帳戶內提領款項？又如何能避免該
    人利用取得其帳戶資料之機會，將貸款金額挪為己用之疑慮
    ？況被告除提供帳戶存摺影本、提款卡及密碼等物外，而未
    提供任何足資擔保之擔保品或相關收入證明，則金融機構基
    於風險控管之考量下，將如何評估被告有無償還貸款之能力
    ？甚者，借貸期間關於還款方式、利息計算等，此均為一般
    借貸關係上所應知悉及辦理貸款時所必須詢問之重點，而被
    告亦自承曾向銀行辦理貸款乙節（偵(二)卷第17頁），其應有
    與銀行金錢往來之經驗，竟就前揭攸關己身之權益事項，均
    無所悉，亦顯與常情不合。是被告前揭所辯乃卸責之詞，委
    無足採。
  (三)按刑法上之故意，可分為直接故意與不確定故意（間接故意
    ），所謂「不確定故意」，係指行為人對於構成犯罪之事實
    ，預見其發生而其發生並不違背其本意者，刑法第13條第2
    項定有明文。又個人之金融帳戶資料，專有性甚高，並非一
    般自由流通使用之物，縱須交他人使用，亦必基於信賴關係
    或特殊事由，自不可能隨意交予不相識之人任意使用，且不
    肖之徒為掩飾不法行徑，避免執法人員之追究處罰，經常利
    用他人帳戶之存摺、提款卡及密碼轉帳或提領犯罪所得，藉
    以掩蓋犯罪行為之情形，業經新聞及電視等大眾傳播系統多
    所報導，政府亦宣導民眾注意防範。而本件案發時，被告業
    已年滿31歲，曾經營店家，有數年社會歷練等情，業據被告
    自承在卷，足認已有相當之工作經驗及一般生活智識，而依
    其智識能力及社會生活經驗，對於將自己申設之帳戶存摺影
    本、提款卡及密碼交予不相識之人，該帳戶將有可能會被利
    用作為實行犯罪行為之工具一事自應有所預見，其竟仍將所
    申辦之帳戶供人使用，對於他人持以犯罪之事實，自不違背
    其本意，已符合前開「不確定故意」之要件。
  (四)綜上所述，被告主觀上有幫助他人詐欺取財之不確定故意，
    且被害人簡雨婷、蔡佳吟亦因受詐騙而有匯款至被告申設阿
    蓮郵局帳戶內之客觀事實，本件事證明確，被告犯行洵堪認
    定，應依法論科。
三、按刑法上之幫助犯，係對於犯罪與正犯有共同之認識，而以
    幫助之意思，對於正犯資以助力，而未參與實施犯罪之行為
    者而言。如未參與實施犯罪構成要件之行為，且係出於幫助
    之意思提供助力，即屬幫助犯，而非共同正犯。本案被告基
    於幫助之不確定故意，提供其阿蓮郵局帳戶之存摺影本、提
    款卡及密碼予他人，雖使不法份子得基於詐欺取財之犯意，
    向被害人詐取財物，並以被告所提供之帳戶資料供作指定匯
    款之帳戶，規避檢警機關之追緝，以遂行詐欺取財之犯行，
    然被告提供帳戶資料供人使用之行為，並不等同於向被害人
    施以欺罔之詐術行為，且亦無證據證明被告有參與詐欺取財
    之構成要件行為，衡諸前揭說明，自應論以幫助犯。核被告
    所為，係犯刑法第30條第1 項前段、第339 條第1 項之幫助
    詐欺取財罪。被告以1 次幫助行為，幫助詐騙集團成員先後
    向被害人簡雨婷、蔡佳吟詐取財物，應僅論一幫助詐欺取財
    既遂罪。又被告並未實際參與詐欺犯行，僅係幫助犯，所犯
    情節較正犯輕微，酌依刑法第30條第2 項規定，減輕其刑。
    爰審酌被告任意將自己之金融機構帳戶提供他人使用，造成
    國家查緝犯罪之困難，破壞社會金融秩序，並使被害人等共
    受有98,114元之財產損失，所為並非可取，且犯後未能與被
    害人達成和解，難認有悔意，暨考量其犯罪動機、目的、手
    段、生活狀況等一切情狀，量處如主文所示之刑，並諭知易
    科罰金之折算標準，以資懲儆。
據上論斷，應依刑事訴訟法第299 條第1 項前段，刑法第30條第
1 項前段、第2 項、第339 條第1 項、第41條第1 項前段，刑法
施行法第1 條之1 ，判決如主文。
本案經檢察官賴寶合到庭執行職務。
中    華    民    國    100   年    2     月    17    日
                  刑事第十二庭    審判長法  官  黃建榮
                                        法  官  林勳煜
                                        法  官  王品惠
以上正本證明與原本無異。
如不服本判決應於收受送達後10日內向本院提出上訴書狀，並應
敘述具體理由；如未敘述上訴理由者，應於上訴期間屆滿後20日
內向本院補提理由書（均須按他造當事人之人數附繕本）「切勿
逕送上級法院」。
中    華    民    國    100   年    2     月    17    日
                                        書記官  李文廣
附錄本判決論罪之法條：
刑法第339 條第1 項
意圖為自己或他人不法之所有，以詐術使人將本人或第三人之物
交付者，處5 年以下有期徒刑、拘役或科或併科1000元以下罰金
。